臺灣花蓮地方法院民事裁定　　　　　　　99年度家抗字第21號
抗　告　人　謝京貴
代　理　人　魏東榮
複　代理人　李文平律師
　　　　　　張照堂律師
上列抗告人因聲明繼承事件，對於民國99年9月8日本院第一審所
為之98年度司聲繼字第19號裁定提起抗告，本院裁定如下：
    主  文
抗告駁回。
抗告程序費用由抗告人負擔。
    理  由
一、抗告人於原審聲請及抗告意旨略以：抗告人為已故榮民即被
    繼承人謝景賢（男、民國○○年○月○日生、身分證統一編號：
    Ｚ000000000號）在大陸地區之胞弟，被繼承人於36年隨國軍
    來台，於96年6 月29日死亡，在台留有遺產，其未婚，無子
    女，在大陸地區之父母均已死亡，抗告人依民法第1138條第
    3款規定為其法定繼承人。抗告人於99年6月28日依台灣地區
    與大陸地區人民關係條例（下稱兩岸人民關係條例）第66條
    規定聲明繼承，然經原審以被繼承人未有出境至大陸地區之
    探親紀錄、被繼承人生前預立遺囑將其遺產全數贈與玉里榮
    民醫院仁愛基金而未贈與抗告人不符常情、族譜所載被繼承
    人手足與被繼承人在台兵籍資料記載不符、抗告人未提出被
    繼承人探親合照或通信資料等幾項理由裁定駁回。然抗告人
    確為被繼承人之胞弟，業經提出經驗證之親屬關係公證書、
    謝氏族譜公證書及祖墳照片、被繼承人幼時所寫書詞為證，
    至抗告人與被繼承人無探親合照係因被繼承人於1989年返回
    橫縣百合鎮永新村老家尋親時，抗告人已遷離該處，故兩人
    未見到面，且被繼承人早年即居住玉里榮民醫院作精神療養
    ，故其精神狀態難再返鄉探親所致。又被繼承人生前預立遺
    囑將遺產全數贈與玉里榮民醫院仁愛基金，但捐贈過程並無
    精神科醫生在場，其遺囑公證性可議，不能作為不利抗告人
    之證據。惟原審不查，遽將抗告人之聲請駁回，實有未洽，
    為此提起抗告，聲明廢棄原裁定，並就抗告人所為繼承之意
    思表示准予備查。
二、按對非訟事件之裁定提起抗告，抗告法院認抗告為無理由者
    ，應為駁回抗告之裁定，非訟事件法第46條準用民事訴訟法
    第495條之1第1項、第449條第1項定有明文。
三、次按在大陸地區製作之文書，經行政院設立或指定之機構或
    委託之民間團體驗證者，推定為真正，惟其實質上證據力，
    由法院或主管機關認定，經推定為真正之文書，有反證事實
    證明其為不實者，不適用推定，兩岸人民關係條例第7 條、
    同條例施行細則第9條第1、3 項分別定有明文，故本院對經
    財團法人海峽交流基金會（下簡稱海基會）驗證之大陸地區
    公證書，仍應為實質上之調查，審認其真實性以判定其是否
    有實質上之證據力，尚不得認係公文書即逕予採信。抗告人
    主張其為被繼承人在大陸地區之胞弟，固據其於原審提出經
    海基會驗證之中華人民共和國廣西壯族自治區橫縣公證處（
    2008）桂橫證字第728 號親屬關係公證書、（2009）桂橫證
    字第766 號謝氏族譜公證書及祖墳照片為證。觀諸該親屬關
    係公證書所載內容略為：茲證明謝景賢直系親屬及旁系親屬
    共有以下7人，父親謝開陽、1885年5月20日出生；母親覃氏
    、1884年12月20日出生；哥哥謝京、1905年11月出生；謝
    京現、1910年4 月出生；謝京思、1916年10月出生；姊姊謝
    英珍、1919年3月4日出生；弟弟謝京貴、1925年10月7 日出
    生等情。又據該謝氏族譜記載內容略為：第28世開陽、覃氏
    ，第29世京、京現、京思、景賢（遷臺灣省）、京貴等情
    。另觀之祖墳照片，上載男京、京現、京思、景賢、京貴
    、女大姊。互核上開親屬關係公證書、族譜、祖墳照片可知
    ，抗告人所主張其胞兄謝景賢之父謝開陽為1885年（即民前
    26年）5 月20日出生、母覃氏為1884年（即民前27年）12月
    20日出生，其有手足5人，其中有兄謝京思為1916年（即5年
    ）10月出生。惟據原審依職權向花蓮縣後備指揮部查詢本件
    被繼承人之兵籍表，其家屬欄記載為父開揚、民前12年6月6
    日生；母覃氏、民前10年8月24日生；兄景恩、10年4月13日
    生等情，有該部99年7月22日後花蓮動字第0990002770號函1
    件在卷可稽（見原審卷第65頁），準此，抗告人所提親屬關
    係公證書、謝氏族譜、祖墳照片所載內容核與本件被繼承人
    兵籍表家屬欄之記載不符（即被繼承人父母出生日期暨被繼
    承人手足人數、姓名、出生日期均不相符），依上揭說明，
    上開親屬關係公證書、謝氏族譜、祖墳照片實質證據力均容
    懷疑，無法以此遽認抗告人所指胞兄謝景賢與本件被繼承人
    為同一人，皆無從為抗告人係本件被繼承人胞弟之證明。抗
    告人又主張其胞兄謝景賢曾於1989年（即78年）前往大陸地
    區探親云云（見原審卷第18頁），惟原審依職權調閱被繼承
    人出入境及前往大陸地區探親資料，其結果查無被繼承人出
    入境紀錄乙情，有內政部入出國及移民署99年7 月16日移署
    資處寰字第0990100937號函1 件附卷可稽，準此，益可徵抗
    告人所主張其兄謝景賢與本件被繼承人非同一人，抗告人主
    張其為本件被繼承人胞弟實有誤會。再者，抗告人提出謝景
    賢所寫詩詞手稿，然此手稿未經大陸地區公證機構予以公證
    ，亦未經行政院設立或指定之機構或委託之民間團體予以驗
    證，無從推定為真正，況縱認確為其兄謝景賢所寫，基於上
    開論述，亦無從持此詩詞手稿認定其兄謝景賢即為本件被繼
    承人。
五、綜上所述，本件抗告人所提證據，皆未能證明其為被繼承人
    之胞弟，原審認其聲明繼承不合法，而予駁回，並無不當。
    抗告人仍執陳詞，指摘原裁定不當，求予廢棄改判，並無理
    由，應予駁回。
六、本件事證已臻明確，抗告人其餘主張及證據資料，經核與本
    件裁定結果不生影響，自無逐一審究之必要，附此敘明。
七、據上結論，本件抗告為無理由，爰依非訟事件法第46條、第
    21條第1項前段，民事訴訟法第495條之1第1項、第449條第1
    項，裁定如主文。
中    華    民    國   100    年    3     月    24    日
                    家事法庭    法  官  吳韻馨
以上正本證明與原本無異。
如不服本裁定，僅得於收受本裁定正本送達後10日內，以適用法
規顯有錯誤為理由，向本院提出再抗告狀，（須附繕本一份及繳
納再抗告裁判費新台幣1,000元），經本院許可後始可再抗告。
中    華    民    國   100    年    3     月    25    日
                                書記官  陳蓮茹